【裁判字號】    98,聲減,25
【裁判日期】    980319
【裁判案由】    聲請減刑
【裁判全文】
臺灣臺南地方法院刑事裁定              98年度聲減字第25號
聲  請  人  臺灣臺南地方法院檢察署檢察官
受  刑  人  甲○○
                    （現於臺灣臺南監獄臺南分監執行中）
上列受刑人因偽造文書等案件，業經判決罪刑確定，聲請人聲請
減刑及定其應執行之刑（98年度聲減字第21號），本院裁定如下
：
    主  文
甲○○所犯如附表編號一至八所示之罪，各減為如附表編號一至
八「減刑後刑期及易刑標準」欄所示之刑，並與附表編號九所示
之罪已減得之刑，應執行有期徒刑貳年拾月，如易科罰金，以銀
元佰元即新臺幣玖佰元折算壹日。
    理  由
一、聲請意旨略以：受刑人甲○○於附表所列日期，犯如附表所
    示各罪，經如附表所列之法院判處如附表所示之刑，並分別
    確定在案，因受刑人所犯上開各罪，其犯罪時間均在民國96
    年4月24日以前，所犯如附表編號1至8所示之罪，核與中華
    民國九十六年罪犯減刑條例（下稱減刑條例）第2條第1項第
    3款所定減刑條件相符，應依減刑條例第8條第1項、第3項聲
    請裁定減刑，而其所犯如附表編號9所示之罪，雖已減刑，
    惟仍應依減刑條例第11條規定定其應執行之刑，爰聲請裁定
    等語。
二、按裁判確定前犯數罪而併合處罰之案件，有二以上之裁判，
    應依刑法第51條第5款至第7款定應執行之刑時，最後事實審
    法院即應據檢察官之聲請，以裁定定其應執行之刑，殊不能
    因數罪中之一部分犯罪之刑業經執行完畢，而認檢察官之聲
    請為不合法，予以駁回（最高法院47年臺抗字第2號判例意
    旨參照）；數罪併罰案件之執行完畢，係指數罪定應執行之
    刑後，已將該應執行之刑執行完畢而言，若僅數罪中之1罪
    所宣告之刑執行完畢，而數罪合併所定應執行之刑尚未執行
    完畢，則該數罪全部均未執行完畢（最高法院78年2月28日
    78年度第2次刑事庭會議決議意旨參照）。又所謂「裁判確
    定前」，應以聲請定執行刑之各罪中最先裁判確定案件之確
    定時為準，換言之，必須其他各罪之犯罪行為時，均在最先
    1罪判決確定前，始符合數罪併罰之條件，只要所犯各罪均
    符合最先1罪裁判確定前所犯，即應由執行檢察官聲請犯罪
    事實最後判決之法院定其各罪之應執行刑，縱令所犯數罪中
    有一罪刑已經執行完畢，仍應就其所犯各罪宣告刑更定應執
    行刑，在所裁定之應執行刑尚未執行完畢前，各罪之宣告刑
    ，尚不發生執行完畢之問題。查本件如附表編號1至8所示之
    罪所處之刑，雖業經本院以91年度聲字第1684號裁定定應執
    行刑為有期徒刑4年9月，並已執行上開刑期（臺灣臺南地方
    法院檢察署92年度執更字第49號），有臺灣高等法院被告前
    案紀錄表在卷可佐，惟受刑人所犯如附表編號9及附表編號3
    至8所示之罪，均係在最先1罪判決確定前即附表編號1、2所
    示之罪判決確定日90年4月26日前違犯，屬裁判確定前犯數
    罪，應併合處罰乙情，亦有上開各罪之判決附卷可稽，則如
    附表編號9所示之罪所處之刑既尚未與附表編號1至8所示之
    罪所處之刑合併定其應執行之刑，並執行該應執行刑，揆諸
    首揭判例、決議意旨，附表編號1至8所示之刑即尚非執行完
    畢，合於減刑條例第8條第1項所定「執行未完畢」之要件，
    檢察官就如附表編號1至8所示之罪聲請減刑，並聲請與如附
    表編號9所示之罪已減得之刑定其應執行刑，經核於法尚無
    不合，應予准許，是如附表編號1至8所示之罪，應各減為如
    附表編號1至8「減刑後刑期及易刑標準」欄所示之刑。
三、又數罪併罰，有2裁判以上，而依刑法第51條之規定定其應
    執行之刑時，除裁判確定前犯數罪，其中部分犯罪在刑法修
    正施行後者外，如各罪於法律變更前均已判決確定，而於法
    律變更後始合併定應執行刑時，即應依原確定裁判時所適用
    之法律定其應執行之刑；設有易科罰金或易服勞役情形，於
    合併定執行刑後，關於易科罰金或易服勞役亦應依原確定裁
    判所諭知之標準折算，並無刑法第2條第1項之適用（最高法
    院97年度臺非字第286、189、119號、96年度臺非字第102號
    判決意旨參照）。依此，若裁判確定前犯數罪，其中1罪在
    新法施行前，且於法律變更後始行判決，並已為新舊法律之
    比較適用，其與其他在新法施行前所犯，且於法律變更前即
    已判決確定之罪定其應執行刑時，自應仍有比較新舊法適用
    之必要；本件受刑人所犯如附表編號9所示之罪，係於95年7
    月1日刑法修正施行後始行判決，該判決復已就刑法修正部
    分，為新舊法之比較，並依比較之結果適用修正前刑法，是
    依前揭說明，該罪與刑法修正變更前已判決確定之如附表編
    號1至8之罪定其應執行之刑時，自仍應為新舊法之比較適用
    。而依刑法修正施行後法律適用之準據法即現行刑法第2條
    第1項規定，比較修正前後刑法第51條第5款規定結果，因修
    正後該條款之規定，將宣告多數有期徒刑時定應執行刑之上
    限自20年提高為30年，故修正後之規定並非較有利於受刑人
    ，仍應依修正前刑法第51條第5款規定，就本件如附表編號1
    至8所示之罪減刑後之刑期，與如附表編號9所示之罪已減得
    之刑定其應執行之刑。
四、且按數罪併罰已定執行刑案件，如數罪均應減刑者，於減刑
    後另定執行刑時，宜定為原執行刑2分之1 (法院辦理九十六
    年減刑案件應行注意事項第15點前段參照)，本件受刑人所
    犯如附表編號1至8所示之罪，業經本院以91年度聲字第1684
    號裁定定應執行刑為有期徒刑4年9月，依前揭規定意旨，如
    僅就此8罪減刑後定執行刑時，宜定為有期徒刑2年4月又15
    日，本院為附表所示各案件最後事實審之法院，就附表編號
    1至9案件再為定應執行刑之裁判時，自仍應受前開裁判所為
    定應執行刑內部界限之拘束，爰就受刑人所犯如附表編號1
    至9之案件，減刑後定其應執行刑如主文所示之刑。
五、復按犯最重本刑為5年以下有期徒刑以下之刑之罪，依本條
    例規定減為6月以下有期徒刑、拘役者，應於為減刑裁判時
    ，併諭知易科罰金折算之標準；於94年1月7日刑法修正施行
    前犯併合處罰數罪中之一罪，且該數罪均符合同法第41條第
    1項得易科罰金之規定者，適用90年1月4日修正之刑法第41
    條第2項（即95年7月1日修正施行前之刑法第41條第2項）規
    定，減刑條例第9條及刑法施行法第3條之1第3項分別定有明
    文。本件受刑人所犯如附表編號1至9所示之罪應併合處罰，
    且均未執行完畢，業如前述，而上開如附表編號1至8所示之
    各罪均係在前述95年7月1日刑法修正施行前所犯，減刑後之
    刑期復均符合刑法第41條得易科罰金之規定，是縱上開各罪
    減刑後定應執行刑之結果已逾有期徒刑6月，依前揭刑法施
    行法第3條之1第3項規定意旨，仍應適用修正前刑法第41條
    第2項規定，即其應執行之刑縱逾6月，仍得易科罰金，並應
    諭知易科罰金之折算標準。再依修正前刑法第41條第1項前
    段、廢止前罰金罰鍰提高標準條例第2條之規定，易科罰金
    之折算標準原係以銀元300元即新臺幣900元折算1日，修正
    後之刑法第41條第1項前段則改以新臺幣1,000元、2,000元
    、3,000元折算1日，經依現行刑法第2條第1項規定比較新舊
    法結果，仍以修正前之規定有利於受刑人，即應併依修正前
    刑法第41條第1項前段、廢止前罰金罰鍰提高標準條例第2條
    之規定，以銀元300元即新臺幣900元折算1日之標準，為易
    科罰金之諭知，附此敘明。
六、依中華民國九十六年罪犯減刑條例第2條第1項第3款、第8條
    第1項、第9條、第10條、第12條，刑法第2條第1項前段、第
    53條，修正前刑法第51條第5款、第41條第1項前段、第2項
    ，刑法施行法第1條之1第1項、第3條之1第3項，廢止前罰金
    罰鍰提高標準條例第2條，裁定如主文。
中    華    民    國    98    年    3     月    19    日
                        刑事第九庭    法  官   蔡盈貞
以上正本證明與原本無異。
如不服本裁定，應於收受送達後5日內向本院提出抗告狀。（應
附繕本）
                                      書記官   陳玉芬
中    華    民    國    98    年    3     月    19    日


司法院資訊處製作；財團法人民間司法改革基金會備份。
